【裁判字號】    92,抗,3180
【裁判日期】    920930
【裁判案由】    拍賣質物
【裁判全文】
臺灣高等法院民事裁定                            九十二年度抗字第三一八０號
    抗  告  人  丙○○
                乙○○
                甲○○○
右抗告人因與相對人丁○○○間聲請拍賣質物事件，對於中華民國九十二年七月三十
一日臺灣臺北地方法院九十二年度拍字第一一九三號所為裁定提起抗告，本院裁定如
左：
    主      文
抗告駁回。
抗告費用由抗告人負擔。
    理      由
一、按質權人於債權已屆清償期而未清償者，得拍賣質物，就其賣得價金而受清償，
    民法第八百九十三條第一項定有明文；又質權人不自行拍賣，而聲請法院拍賣質
    物，則法院自亦得為許可之裁定（最高法院五十二年台抗字第一二八號判例要旨
    參照）。是質權人依此規定聲請拍賣質物，係屬非訟事件，法院所為准駁之裁定
    ，無確定實體法上法律關係存否之性質，於債權及質權之存否，亦無既判力。故
    祇須其債權已屆清償期而未受清償，法院即應為准許拍賣質物之裁定。
二、相對人於原法院聲請意旨略以：抗告人丙○○、乙○○、甲○○○分別以原裁定
    附表一至五所示之股票，於民國（下同）九十二年二月十二日，共同向相對人借
    得新台幣（下同）八百萬元，且以上開股票為擔保設定質權在案，詎清償期屆至
    後，抗告人等未依約清償，為此聲請拍賣質物，並提出借據一紙、臺灣積體電路
    製造股份有限公司及臺灣茂矽電子股份有限公司股票共三百二十紙為證。原法院
    以其聲請合於法律規定，裁定准許其拍賣質物之聲請，即無不合。
三、抗告意旨雖稱：伊等與相對人並無借貸關係存在，借據上之簽名並非伊等所為，
    顯有偽造之嫌；又原裁定附表所示記名式股票除於股票背面之出讓人欄處蓋有伊
    等之印章外，並無以相對人為被背書人之記載，難認已生質權設定之效力；況伊
    等原係委託黃秋榮於八十九年十二月三十日將股票出借與第三人黃佩玉，並約定
    於九十年一月二十日返還，詎黃佩玉屆期未還，經伊等多次催討未果，不料股票
    竟落入未曾相識之相對人手中，為此提起抗告，請求廢棄原裁定等語。惟按質權
    以記名證券為標的物者，除交付該證券外，並應依背書方法為之，固為民法第九
    百零八條所明定，惟設質之背書應如何記載，法無明文，解釋上自可比照票據法
    規定之背書方法辦理，舉凡由出質人（背書人）在證券之背書記載質權人（被背
    書人）之姓名，並由出質人簽名（即票據法第三十一條第二項之記名背書），或
    不記載質權人之姓名，而僅由出質人在證券背書簽名（即票據法第三十一條第三
    項之空白背書）為之，應均生合法背書之效力（最高法院九十一年台抗字第四七
    五號裁定意旨參照）。查相對人所持有如原裁定附表一至五所示記名股票，均蓋
    有抗告人三人印章之背書，此有上開股票影本在卷可稽（見外放物證），依上開
    說明，已生設定質權之效力，並不因該背書未記載相對人為被背書人（即質權人
    ）而失其效力。至抗告人等另主張其等與相對人並無借貸關係存在，借據上之簽
    名並非其等所為等情縱令屬實，亦為實體之爭執，依首開說明，應就爭執事項另
    行起訴，以資解決，非本件非訟程序所得審究。從而，抗告意旨指摘原裁定不當
    ，求予廢棄，洵無理由，應予駁回。
四、據上論結，本件抗告為無理由，爰裁定如主文。
中      華      民      國    九十二    年      九      月      三十    日
                              民事第十六庭
                                  審判長法  官  阮  富  枝
                                        法  官  林  麗  玲
                                        法  官  吳  麗  惠
正本係照原本作成。
非以違背法令為理由，不得再為抗告，提出抗告，應於收受送達後十日內向本院提出
抗告狀，並繳納再抗告費新台幣四十五元。
中      華      民      國    九十二    年      十      月      三      日
                                        書記官  陶  美  玲


司法院資訊處製作；財團法人民間司法改革基金會備份。
